【裁判字號】    94,簡,991
【裁判日期】    950222
【裁判案由】    營業稅
【裁判全文】
臺北高等行政法院簡易判決
                                     94年度簡字第00991號
原      告  升揚實業有限公司
代  表  人  甲○○
被      告  財政部臺灣省北區國稅局
代  表  人  許虞哲（局長）住同上
送達代收人  乙○○
上列當事人間因營業稅事件，原告不服財政部中華民國94年10月
4日台財訴字第09400320760號訴願決定，提起行政訴訟。本院判
決如下：
    主  文
原告之訴駁回。
訴訟費用由原告負擔。
    事  實
壹、事實概要：
  一原告於民國（下同）93年7月15日申報5-6月營業人銷售額與
    稅額申報書時，將取得進項憑證合計新臺幣（下同）2,867,
    451元，營業稅額143,373元，重複申報扣抵應納營業稅額。
  二被告機關所屬臺北縣分局查獲上情後，由被告機關核定補徵
    營業稅額143,373元，並處罰鍰128,000元。
  三原告不服上開核定中有關罰鍰部分之規制性決定而申請復查
    ，但復查結果未獲變更，原告提起訴願亦遭駁回，因此提起
    本件行政訴訟。
貳、兩造聲明：
  一原告聲明：
    求為判決撤銷原處分（復查決定）及訴願決定。
  二被告聲明：
    求為判決駁回原告之訴。
參、兩造之爭點：
  一原告主張之理由：
    原告公司奉公守法，不會偽造中國鋼鐵股份有限公司（下稱
    中鋼公司）之統一發票而逃漏稅捐，而且都是同樣相同2份
    正本統一發票，而造成原告後續處理之困擾，原告承認行政
    處理上有疏失，但過失責任也不應全由原告公司承擔，不知
    中鋼公司是否也應負擔部分行政上之疏失，由於原告現今經
    濟狀況不是後穩定，請求減輕處罰為64,000元。
  二被告主張之理由：
    (一)按「營業人當期銷項稅額，扣減進項稅額後之餘額，為當
      期應納或溢付營業稅額。」、「納稅義務人，有左列情形
      之一者，除追繳稅款外，按所漏稅額處1倍至10倍罰鍰，
      並得停止其營業... 五、虛報進項稅額者。」為加值型及
      非加值型營業稅法第15條第1項及第51條第5款所明定。
    (二)本案原告於申報本年5-6月營業人銷售額與稅額申報書時
      ，將取得中鋼公司開立之統一發票5紙，重複申報扣抵應
      納營業稅額143,373元，有調查通知函、承諾書、稅額繳
      款書、統一發票及營業人進銷項憑證交查異常查核清單等
      可稽，違反前揭稅法規定，被告機關臺北縣分局核定補徵
      營業稅額143,373元，並按所漏稅額128,037元處1倍罰鍰
      128,000元（計至百元止）。
    (三)原告主張與中鋼公司簽約使用網際網路傳輸統一發票，經
      下載統一發票後，中鋼公司又另寄送統一發票，致取得2
      份統一發票，一時不察重複申報扣抵，並無逃漏之意，請
      予免罰云云。
    (四)案經被告機關復查決定略以，原告承認重複申報進項憑證
      扣抵應納營業稅額，為其所不爭，違章事證明確，原處罰
      鍰128,000元並無違誤為由，乃維持原核定。
    (五)茲原告仍執前詞主張係中鋼公司作業失誤，重複開立統一
      發票，原告一時不察重複申報扣抵，並無逃漏之意，請予
      免罰等語，資為爭議。惟查原告取得中鋼公司開立之網路
      及電子計算機統一發票，重複申報扣抵應納營業稅額，有
      承諾書、統一發票及營業人進銷項憑證交查異常查核清單
      等可稽，為其所不爭。又原告於辦理申報時，即需逐筆核
      對進項統一發票，確認得否申報扣抵銷項稅額，本案系爭
      統一發票，字軌號碼均相同，原告申報時未詳與核對，實
      有疏失，按司法院釋字第275號解釋：「人民違反法律上
      之義務而應受行政罰之行為，法律無特別規定時，雖不以
      出於故意為必要，仍須以過失為其責任條件。但應受行政
      罰之行為，僅須違反禁止規定或作為義務，而不以發生損
      害或危險為其要件者，推定為有過失，於行為人不能舉證
      證明自己無過失時，即應受處罰。」是本案原告雖非故意
      漏報，難謂無過失，依上開解釋，即無法免責，原處分據
      以裁處並無違誤。
    理  由
壹、程序方面：
    本案作為原告行政爭訟標的之罰鍰金額為128,000元，未超
    過20萬元。而司法院曾於92年9月17日以（92）院台廳行一
    字第23681號令，依行政訴訟法第229條第2項之規定，將行
    政訴訟法第229條第1項之簡易案件金額（價額）自3萬元，
    提高為20萬元。故本案應認合於行政訴訟法第229條第1項第
    1款「關於稅捐課徵事件涉訟，所核課之稅額在新臺幣20萬
    元以下（原為3萬元，現提高為20萬元）而涉者」，應依簡
    易訴訟程序進行之。
貳、兩造爭執之要點：
  一原告於申報93年5、6月稅捐週期之營業稅時，重複申報進項
    稅額143,373元，在扣除留抵稅額後，少納營業稅額128,037
    元，而經被告機關裁處1倍之罰鍰128,000元（計至百元為止
    ）。
  二原告則不否認重複申報進項稅額之客觀事實，且承認行政上
    有疏失，但主張過失責任不應由其完全負擔，請求減低罰鍰
    倍數。
參、本院之判斷：
  一本件漏稅違章事實其主客觀要件既經原告坦承不諱，則法院
    所須判斷之爭點僅剩「法律效果」（即裁罰倍數）之部分。
  二而行政罰上法律效果之決定屬行政法理上「自由裁量」之領
    域，原則上行政機關享有完全決定權限，法院僅在例外情形
    得審查其裁量之合法性，而所謂「裁量違法」必須是「裁量
    逾越」、「裁量濫用」或「裁量怠惰」等情事，且違法情事
    之客觀證明責任應由納稅義務人負擔。
  三本案中原告並無法具體指明被告機關之裁量本身有何「裁量
    逾越」、「裁量濫用」或「裁量怠惰」之違法情事，則其要
    求減輕處罰顯非有據。
肆、綜上所述，本件罰鍰處分並無違法，訴願決定予以維持亦無
    違誤，原告訴請撤銷於法無據，應予駁回。
據上論結，原告之訴為無理由，爰依行政訴訟法第236條、第98
條第3項前段，判決如主文。
中    華    民    國    95    年     2    月   22     日
                              第五庭  法  官  帥嘉寶
上為正本係照原本作成。
本件以訴訟事件所涉及之法律見解具有原則性者為限，始得於本
判決送達後20日內向本院提出上訴狀並表明上訴理由，如已於本
判決宣示後送達前提起上訴者，應於判決送達後20日內補具上訴
理由（均按他造人數附繕本），且經最高行政法院許可後方得上
訴。
中    華    民    國    95    年     2    月   22     日
                                      書記官  蘇亞珍


司法院資訊處製作；財團法人民間司法改革基金會備份。
